臺灣宜蘭地方法院民事判決
110年度訴字第150號
原      告  沈宥廷  



訴訟代理人  黃勝文律師  
            莊頌瑞律師
被      告  將捷股份有限公司

法定代理人  林嵩烈  
訴訟代理人  柏有為律師
            林曉薇律師
上列當事人間請求解除契約回復原狀事件，本院於民國111年9月
14日言詞辯論終結，判決如下：
    主  文
原告之訴及假執行之聲請均駁回。
訴訟費用由原告負擔。
    事實及理由
壹、程序方面：
    按訴狀送達後，原告不得將原訴變更或追加他訴。但被告同
    意者，不在此限。又被告於訴之變更或追加無異議，而為本
    案之言詞辯論者，視為同意變更或追加，民事訴訟法第255
    條第1項但書第1款、第2項定有明文。本件原告原依民法第2
    26條、第227條、第256條、第259條規定，起訴聲明請求：
    被告應給付原告新臺幣(下同)240萬4,239元，及自起訴狀繕
    本送達翌日起至清償日止，按年息百分之5計算之利息。嗣
    變更請求權基礎為依民法第359條為解除契約，並依同法第2
    59條請求回復原狀（本院卷第131頁、第305頁）等情，經核
    原告前述訴之變更，被告無異議，而為本案之言詞辯論，視
    為同意，依前揭說明，應予准許。
貳、實體方面：
一、原告起訴主張：原告前受被告所作「將捷LAMER」建案（下
    稱系爭建案)之預售屋廣告文宣吸引，經代銷公司銷售員即
    訴外人蘇眉靜再三確認並保證系爭建案確實視野遼闊可以看
    到宜蘭外海之龜山島全景後，始於105年4月30日陸續與被告
    就系爭建案房地買賣事宜簽訂房屋土地買賣合約書、補充協
    議書（下稱系爭契約），約定由原告以契約總價960萬元，
    購買系爭建案編號第A6戶第8樓之預售屋（下稱系爭預售屋
    ）。且原告已依系爭契約房地付款明細表之約定期限，給付
    第1期至第7期之價金合計240萬元，及客戶變更追加減報價
    單之4,239元。而系爭預售屋完工後取得使用執照即宜蘭縣○
    ○鎮○○○段000○號房屋（下稱系爭房屋），經原告進行驗屋時
    ，始發現系爭房屋自室內向外景觀（下稱系爭景觀）無法看
    見上述龜山島全景，且室內樓層高度亦僅有327公分，與建
    造執照及使用執照所載之340公分不符，是系爭房屋顯有重
    大瑕疵。為此，爰依民法第359條規定解除系爭契約，並依
    同法第259條規定提起本件訴訟，求為判決被告應給付原告2
    40萬4,239元，及自起訴狀繕本送達翌日起至清償日止，按
    年息百分之5計算之利息，併陳明願供擔保請准宣告假執行
    。
二、被告則抗辯：建造執照或核准圖說雖已明確記載各樓層高度
    ，但因建築技術上無法完全精確施工，故建築法規本就容許
    一定之誤差值。而系爭建案施工時，因恐致8樓室外露臺積
    水倒淹入室內，遂決定將8樓室內樓地板抬高10公分，並於1
    06年6月15日辦理第2次變更設計，於同年7月31日獲主管機
    關核准。另系爭建案之廣告文宣僅係針對坐落區域自然景觀
    之描述，並非構成兩造契約給付之內容，且系爭房屋之系爭
    景觀確實可眺望海景及龜山島，與原告所述不符，是原告主
    張無理由，並聲明：原告之訴駁回。併陳明如受不利判決，
    願供擔保請准宣告免為假執行。
三、兩造不爭執事項：
　㈠原告於105年4月30日陸續與被告就系爭建案（建築執照為宜
    蘭縣政府104年8月14日建管建字第00594號）房地買賣事宜
    簽訂系爭契約，約定由原告以契約總價960萬元，購買系爭
    預售屋。而原告已依系爭契約房地付款明細表之約定期限，
    給付第1期至第7期之價金合計240萬元，並依客戶變更追加
    減報價單給付被告4,239元。而系爭預售屋已於108年2月13
    日取得使用執照即系爭房屋，同年4月1日辦妥第一次登記為
    被告所有。
　㈡系爭契約第1條約定：賣方應確保廣告內容之真實，本預售屋
    之廣告宣傳品及其所記載之建材設備表、房屋及停車位平面
    圖與位置示意圖，為契約之一部分。第5條第2款約定：土地
    面積、主建物或本房屋登記總面積如有誤差，其不足部分賣
    方均應全部找補；其超過部分，買方只找補百分之2為限，
    且雙方同意面積誤差之找補，分別以土地、主建物、附屬建
    物、共有部分價款除以各面積所計算之單價，無息於交屋時
    結清。第23條第2款約定：買方違反第7條第2款、第4款或第
    15條第5款規定者，賣方得沒收依房地總價款百分之15計算
    之金額。第7條第4款第1目約定：買方亦應於賣方通知辦理
    貸款起20日內辦妥對保手續，並由承貸金融機構同意將約定
    貸款金額撥付賣方。如買方未遵守約定則依本契約第23條第
    2款辦理。第13條第5款約定：如因買方違約退戶退款時，其
    室內已辦理變更部分需回復原狀（格局、建材設備），其所
    需費用由買方支付，並自買方可領取之款項內扣除，絕無異
    議。系爭契約之補充協議關於系爭契約第21條第3款增列約
    定：有關本契約標的物之瑕疵擔保責任，應依民法及其他有
    關法令規定辦理。
　㈢系爭建案之廣告文宣有記載「在宜蘭，躺著看山看海」、「
    看出去就是龜山島」、「人生就該多一棟看海的房子」、「
    將捷LAMER面迎浩瀚太平洋，坐擁一百多公里弧形海岸線，
    波瀾壯闊的世界級美景盡收眼底」、附圖的部分並有註記「
    烏石港實景」等文字。系爭房屋之系爭景觀可見海面及些微
    、部分龜山島。
　㈣宜蘭縣政府104年8月14日建管建字第00594號建造執照關於建
    物概要其中地上8層之樓層高度記載為3.4公尺；宜蘭縣政府
    於106年7月31日以府授建管字第1060004244號函，核准建照
    執照第2次變更設計，其中第8層室內樓板高程抬高10cm，即
    變更為+2695。宜蘭縣政府108年2月13日建管使字第00084號
    使用執照關於建物概要其中地上8層樓層高度記載3.4公尺；
    宜蘭縣政府於108年6月13日再以府建管字第1080093704號函
    ，就上述使用執照關於原8樓樓層高度為340cm，更正為330c
    m部分內容，同意更正備查。被告關於上述樓層高度之變更
    ，原告均未接獲通知。
  ㈤有關上述建築執照、使用執照「樓層高度」之定義，係指建
    築技術規則第1條第1項第13款所明定：「樓層高度：自室內
    地板面至其直上層地板面之高度」。而宜蘭縣建築管理自治
    條例第33條規定：建築物竣工尺寸，高度誤差在百分之1以
    下，未逾30公分；各樓層高度誤差在百分之3以下，未逾10
    公分…視為符合核准計畫。
  ㈥被告於108年5月31日以台北長春路郵局存證號碼000823號存
    證信函寄送原告，其中內容有記載「…敬覆台端民國（下同
    ）108年5月18日板橋新海郵局第000941號存證信函。…但未
    違反契約約定之效用，故非屬重大瑕疵，台端據以要求解除
    契約，恐不符契約及法令規定」，被告於108年6月4日就原
    告申訴消費爭議請求解除契約返還價金乙事回覆，嗣被告於
    108年8月19日以台北長春路郵局存證號碼001292號存證信函
    對原告為解除契約之意思表示，並於108年8月21日到達原告
    。
　㈦原告與被告於108年4月22日於被告公司會議室有開協調會。
　㈧原證一、二、三、四、五、被證三、四、五、八、九、十一
    形式上真正不爭執。
四、原告進而主張，系爭房屋之系爭景觀與樓層高度均有不合於
    系爭契約之約定之瑕疵，經原告解除系爭契約，故被告自應
    返還上述已付價金等情，被告則否認之，並以前詞為辯。是
    經整理後，確認本件應行審酌之爭點為：㈠系爭房屋有無瑕
    疵？㈡系爭契約是否經合法解除？解除依據有無理由？㈢聲明
    所示之請求有無理由？茲分述如下。
五、系爭房屋之系爭景觀雖未有不合系爭契約約定之瑕疵，但有
    樓層高度不符合系爭契約約定之情形，而有減少其價值之瑕
    疵。
  ㈠按物之出賣人對於買受人，應擔保其物依第373條之規定危險
    移轉於買受人時無滅失或減少其價值之瑕疵，亦無滅失或減
    少其通常效用或契約預定效用之瑕疵。亦即所謂物之瑕疵係
    指存在於物之缺點而言，凡依通常交易觀念，或依當事人之
    決定，認為物應具備之價值、效用或品質而不具備者，即為
    物有瑕疵，且不以物質上應具備者為限。若出賣之特定物所
    含數量缺少，足使物之價值、效用或品質有欠缺者，亦屬之
    （最高法院73年台上字第1173號民事判決可資參照）。
  ㈡原告雖主張系爭景觀無法觀覽龜山島全景部分而有不合契約
    約定之瑕疵等情。然查，系爭建案之廣告文宣固有記載「在
    宜蘭，躺著看山看海」、「看出去就是龜山島」等文字，附
    圖的部分並有海面及龜山島全景，然上開廣告文宣並未宣稱
    可自系爭建案任何一樓層之任何房屋均可望見完整之龜山島
    全景，且上開附圖右下角亦註記「烏石港實景」，堪認該景
    象僅為自烏石港望向海面之示意圖，而非系爭建案或系爭房
    屋眺望所必然可見之景致，並以之為系爭契約內容之一部分
    。況實際上系爭房屋之系爭景觀自屋內可見海面及些微、部
    分龜山島等情，已如前述，足認系爭建案之坐落位置、系爭
    房屋之面朝方向，均符合海景及龜山島之坐落方向，亦無違
    「看出去就是龜山島」之廣告文義。原告雖又主張，經代銷
    公司之銷售員蘇眉靜再三保證系爭建案確實視野遼闊，可以
    看到龜山島全景等語，然查，原告主張蘇眉靜為代銷公司之
    人員，本件姑不論蘇眉靜有無上開保證，蘇眉靜並非被告之
    受僱人，難認蘇眉靜與原告間之約定，可成為兩造間契約內
    容，被告自不受蘇眉靜對原告片面承諾之拘束。更何況，自
    房屋室內向外之景觀，本因侷限於屋內格局、層次高度、於
    室內所處位置之不同而有視野上之差異，甚至因附近建築物
    或地上物多寡、高度及遠近距離不同亦會影響眺望之視野，
    此應屬原告訂約所能知悉或想像，而原告既未舉證證明兩造
    有將「系爭房屋之視野可見龜山島全景」約定為系爭契約之
    內容，自難僅憑原告主觀上之期待，遽認系爭房屋之系爭景
    觀有不符合系爭契約約定之瑕疵。
  ㈢原告另再主張系爭房屋有樓層高度不足之瑕疵等情，經查，
    經本院送臺灣省土木技師公會（下稱土木技師公會）鑑定系
    爭房屋之樓層高度認為，依建築技術規則建築設計施工篇第
    1章第1條第13款之定義，系爭房屋之樓層高度為330.17公分
    ，有土木技師公會111年7月28日(111)省土技字第4283號鑑
    定報告書在卷可憑。本院審酌前開鑑定，係以內政部營建署
    建築技術規則、行政院公共工程委員會施工規範、土木技師
    公會鑑定手冊為依據，並經實際現場會勘，踐行初勘說明會
    、鑑定說明會等程序，於參酌兩造檢送之資料後，詳載其鑑
    定經過及分析，作成上開鑑定結果，而其依據之方法與數據
    ，並未違背經驗法則或論理法則，自屬可採。至原告雖主張
    樓高僅327公分，上開鑑定意見認樓層地板為6公分，並無依
    據，然查，原告前開主張無非以108年3月29日偕同被告員工
    驗屋，並提出驗屋工程缺失改善單為據，惟原告及被告員工
    均非專業鑑定單位，且原告並未具體說明其計算所依據之方
    法及數據為何，是原告空言主張尚不足推翻前開鑑定結果。
  ㈣如前所述，作為系爭契約附件之系爭房屋建造執照載明系爭
    房屋樓層高度為340公分，而宜蘭縣政府並據此核發使用執
    照。嗣後雖經宜蘭縣政府於108年6月13日再以府建管字第10
    80093704號函，就上述使用執照關於原8樓樓層高度更正為3
    30公分部分內容，同意更正備查，然上述系爭房屋之樓層高
    度之變更，並未經兩造再行合意變更等情。故依上開鑑定結
    果，系爭房屋之樓層高度為330.17公分，相較系爭契約關於
    系爭房屋樓高340公分之約定，即有短少9.83公分之情形。
    衡諸房屋交易常情，無論面積，或樓高，均是影響居住活動
    空間，故面積或樓層高度有短少於契約之約定者，當然使居
    住活動空間減少，進而影響該房屋之客觀市價，且對有特定
    使用目的而有要求一定樓層高度之消費者，亦不排除影響將
    來使用計畫之可能，進而可認欠缺應具備之價值。從而，依
    首揭說明，本件系爭房屋樓層高度確有不符合系爭契約約定
    ，而有減少其價值之瑕疵。
六、原告解除系爭契約顯失公平，而無理由。
   ㈠按民法第359條規定，買賣因物有瑕疵，而出賣人依前五條
     之規定，應負擔保之責者，買受人得解除其契約或請求減
     少其價金。但依情形，解除契約顯失公平者，買受人僅得
     請求減少價金。是該瑕疵於買受人所生之損害與解除對出
     賣人所生之損害，有失平衡者，即不得解除契約。又所謂
     解除契約顯失公平，係指瑕疵對買受人所生之損害，與解
     除契約對出賣人所生之損害，有失平衡而言。則買受人解
     除契約是否顯失公平，自應比較買賣雙方因解除契約所受
     損害程度而為判斷(最高法院97年台上字第256號判決意旨
     亦可參照)。
   ㈡查系爭契約為系爭預售屋之買賣契約，依系爭契約第5條第2
     款、第3款約定土地面積、主建物或本房屋登記總面積如有
     誤差，其不足部分賣方均應全部找補；其超過部分，買方
     只找補百分之2為限，且雙方同意面積誤差之找補，分別以
     土地、主建物、附屬建物、共有部分價款除以各面積所計
     算之單價，無息於交屋時結清。土地面積、主建物或本房
     屋登記總面積如有誤差超過百分之3者，買方得解除契約等
     情，顯然兩造已就系爭預售屋完工後有面積誤差之可能以
     及處理方式有所預見與約定。而以系爭房屋之使用目的而
     言，係以居住使用為目的，即是實際使用房屋之立體空間
     。既然兩造就有關主建物面積之誤差有以上述約定為處理
     準據。且就面積之誤差而言，即是系爭房屋整體使用空間
     之誤差，則有關上述樓層高度之誤差，亦因涉及房屋空間
     之減少，自得計算因此造成系爭房屋使用空間之誤差若干
     ，並以上述契約精神作為原告得否解除契約之準據。換言
     之，以兩造之契約精神觀之，既已預見系爭房屋可能存在
     面積誤差並約定處理方式，則因樓層高度誤差所造成之使
     用空間減少，自得參考契約之約定來衡酌。故以系爭房屋
     主建物登記總面積為46.65平方公尺，有系爭房屋建物登記
     謄本可憑（見本院卷第239頁），以樓層高度依原使用執照
     規劃為3.4公尺計算，則計算誤差3%所減少之空間，為4.76
     立方公尺(計算式：46.65×3.4×3%=4.76，四捨五入至小數
     點以下第二位）。相較系爭房屋因樓層高度短少0.0983公
     尺致影響空間短少為4.59立方公尺（計算式：46.65×0.098
     3=4.59立方公尺，四捨五入至小數點以下第二位），尚不
     及上述百分之3之誤差數值。是以兩造之契約精神觀之，縱
     系爭房屋存在上述樓層高度之瑕疵，但原告據此解除契約
     ，即難屬公平。
   ㈢再另兼衡樓層高度不足之瑕疵對買受人即原告所生之損害，
     與解除契約對出賣人即被告所生之損害，前者原告並未具
     體說明樓高減少9.83公分或內部空間減少4.59立方公尺，
     對於室內裝潢、空間規劃、既定使用計畫有何影響，或對
     於系爭契約目的之達成有何困難，則本件樓層高度不足之
     瑕疵，至多僅影響市場交易價值。反觀後者，若允許原告
     解除契約，被告恐因系爭房屋再行出售，而須另行支出代
     銷費用，並負擔銀行貸款利息及額外營業成本，且承受不
     動產交易行情之波動風險，足認解除契約對被告有失公平
     。從而，依上所述，系爭房屋雖有樓層高度不足之瑕疵，
     但原告解除系爭契約有失公平，自無從准許。
六、綜上所述，原告依民法第359條、第259條規定，請求被告應
    給付原告240萬4,239元，及自起訴狀繕本送達翌日起至清償
    日止，按年息百分之5計算之利息，為無理由，應予駁回。
    而原告之訴既已駁回，其假執行之聲請亦失其依據，自應一
    併駁回。
七、本件事證已臻明確，兩造其餘攻擊防禦方法及證據，核與判
    決之結果不生影響，爰不逐一論述，附此敘明。
八、訴訟費用負擔之依據：民事訴訟法第78條。
中　　華　　民　　國　 111　　年　　 9　　月　　28　　日
                  民事庭  法　官　蔡仁昭
以上正本係照原本作成。
如對本判決上訴，須於判決送達後20日之不變期間內，向本院提
出上訴狀（應附繕本）。
如委任律師提起上訴者，應一併繳納上訴審裁判費。
中　　華　　民　　國　　111 　年　　9 　　月　　28　　日
                          書記官  劉婉玉